【裁判字號】    98,易,1924
【裁判日期】    980824
【裁判案由】    竊盜
【裁判全文】
臺灣臺北地方法院刑事判決              98年度易字第1924號
公  訴  人  臺灣臺北地方法院檢察署檢察官
被      告  甲○○
                    （現於臺灣臺北監獄執行中）
            丁○○
                    （現於臺灣宜蘭監獄執行中）
            乙○○
上列被告因竊盜案件，經檢察官提起公訴（98年度偵字第13727
號），本院判決如下：
    主  文
甲○○共同踰越牆垣竊盜，累犯，處有期徒刑壹年貳月。
丁○○共同踰越牆垣竊盜，累犯，處有期徒刑壹年。
乙○○幫助共同踰越牆垣竊盜，處有期徒刑陸月，如易科罰金，
以新臺幣壹仟元折算壹日。
    事  實
一、甲○○因違反毒品危害防制條例案件，經臺灣新竹地方法院
    以90年度訴字第627 號判決分別判處有期徒刑10月、6 月，
    應執行有期徒刑1 年3 月確定；因違反證券交易法案件，經
    臺灣新竹地方法院以93年度竹簡字第205 號判決判處有期徒
    刑2 月確定；上開二案並經臺灣新竹地方法院裁定應執行有
    期徒刑1 年5 月確定，於民國94年1 月4 日縮刑期滿執行完
    畢；又因違反毒品危害防制條例案件，經臺灣新竹地方法院
    以94年度訴字第436 號判決分別判處有期徒刑1 年2 月、8
    月，應執行有期徒刑1 年8 月確定；又因恐嚇取財等案件，
    經臺灣新竹地方法院以95年度訴字第124 號分別判處有期徒
    刑1 年5 月、4 月、3 月，應執行有期徒刑1 年10月確定；
    上開二案並經臺灣新竹地方法院裁定應執行有期徒刑3 年4
    月及經減刑為有期徒刑1 年8 月，於96年8 月19日縮刑期滿
    執行完畢。丁○○前因竊盜案件，經臺灣板橋地方法院以92
    年度易字第2699號判決判處有期徒刑1 年確定；又因犯公共
    危險、施用毒品、竊盜案件，分別經臺灣板橋地方法院及臺
    灣高等法院以93年度交訴緝字第6 號、93年度訴緝字第218
    號及94年度上易字第959 號判決處有期徒刑7 月、10月、6
    月及1 年2 月確定後，經臺灣板橋地方法院以96年度聲減字
    第220 號裁定減刑並定應執行刑為有期徒刑1 年3 月確定，
    與上開有期徒刑1 年部分接續執行後，於96年7 月16日執行
    完畢出監。詎甲○○及丁○○仍不知悔改，於97年5 月21日
    凌晨2 時許，由乙○○駕駛車號JR-2698 號自用小客車搭載
    丁○○、甲○○二人，於行經丙○○所經營位於臺北市○○
    區○○路5 段102 號無人居住之李錦資源回收場時，甲○○
    當場提議入內行竊，經徵得丁○○同意，即由甲○○及丁○○基於意圖為自己不法所有之犯意聯絡，由甲○○先行翻越
    牆壁入內，再由丁○○隨之翻牆入內，共同徒手竊取中古廢
    料紅銅線約70公斤得手，知情之乙○○則基於幫助他人竊盜
    之意，在上開自用小客車內等候，並於甲○○及丁○○將紅
    銅線由李錦資源回收場之大門下方推出後，開啟後車廂藏放
    竊得之紅銅線，復於同日上午11時許，由乙○○駕駛上開車
    輛搭載甲○○及丁○○前往位於臺北縣新店市○○路131 之
    1 號之長益紙業有限公司（下稱長益公司），將竊得之紅銅
    線出售予不知情之長益公司，協助完成甲○○及丁○○預定
    之竊盜行為。嗣因丙○○向長益公司負責人即丙○○岳母郭
    麗花提及紅銅線遭竊乙事，經比對李錦資源回收場及長益公
    司之監視畫面，始循線查悉上情。
二、案經臺北縣政府警察局新店分局報告臺灣臺北地方法院檢察
    署檢察官偵查起訴。
    理  由
壹、證據能力部分
    被告以外之人於審判外之言詞或書面陳述，除法律有規定者
    外，不得作為證據；又被告以外之人於審判外之陳述，雖不
    符合同法第159 條之1 至第159 條之4 之規定，但經當事人
    於審判程序同意作為證據，法院審酌該言詞陳述或書面陳述
    作成時之情況，認為適當者，亦得為證據。當事人、代理人
    或辯護人於法院調查證據時，知有第159 條第1 項不得為證
    據之情形，而未於言詞辯論終結前聲明異議者，視為有前項
    之同意，刑事訴訟法第159 條第1 項及第159 條之5 分別定
    有明文。查下述被告以外之人於審判外陳述而具有傳聞性質
    之證據，當事人迄至言詞辯論終結前均未聲明異議，本院審
    酌各該證據資料製作時之情況，並無違法不當之瑕疵，認以
    之作為證據應屬適當，揆諸前開規定，均有證據能力，先予
    敘明。
貳、實體部分
一、訊據被告三人固不否認有一同前往長益公司出售紅銅線之事
    實，惟均否認有結夥三人前往李錦資源回收場竊盜之犯行，
    被告丁○○、甲○○均辯稱：是渠等二人一同前往李錦資源
    回收場行竊，乙○○是在車上，並不知渠等二人有竊取電線
    云云。被告乙○○辯稱：伊只是聽甲○○的話開車帶他們去
    買毒品，甲○○要伊停車時，並不知道甲○○和丁○○要去
    行竊，是甲○○和丁○○將紅銅線搬上車時才知道云云。經
    查：
（一）有關被告甲○○及丁○○確有合意翻牆進入李錦資源回收
      場竊取紅銅線，並將竊得之紅銅線出售予長益公司而得款
      14,000元等事實，業據被告甲○○及丁○○供述在卷（偵
      卷第3-5 頁、第6-9 頁、第67-69 頁、第84-85 頁，本院
      卷第76頁），核與證人即被告乙○○於偵查中證述：伊確
      有載甲○○及丁○○前往李錦資源回收場外，由甲○○及
      丁○○入內竊取紅銅線，再由伊開車載甲○○及丁○○前
      往長益公司出售紅銅線等語大致相符（偵卷第75-77 頁）
      ，並經證人即李錦資源回收場人員丙○○證述李錦資源回
      收場遭竊情節在卷（偵卷第10-12 頁），且有證人即長益
      公司人員郭麗花證述被告三人一同前往出售紅銅線之過程
      無誤（偵卷第13-15 頁），復有承諾書1 紙在卷可查（偵
      卷第16頁），足見被告甲○○及丁○○確有如事實欄所述
      之竊盜犯行。
（二）公訴人雖認被告有結夥三人以上竊盜之行為。惟被告甲○○與被告乙○○為兄弟關係，則被告乙○○自非無可能係
      應被告甲○○之要求而在資源回收場外在等候，是被告乙○○果否確有竊盜罪之犯意聯絡，尚有疑義。又本案實際
      進入李錦資源回收場行竊之人，僅有被告甲○○及丁○○
      二人，亦有前述證據可資為證，堪認被告乙○○並無為竊
      盜罪構成要件之行為。再者，依現有證據，亦無法證明被
      告乙○○於被告甲○○及丁○○行竊過程中，有下車查看
      之情形或如何通風報信之約定，則被告乙○○究係基於竊
      盜之犯意聯絡而為把風行為，抑或僅係知情而在外等候協
      助，尤非無疑。甚且，被告甲○○及丁○○於警詢、偵查
      及本院以證人身分訊問時，均一再堅稱：被告乙○○係臨
      時北上探訪被告甲○○，當場只有渠等二人有行竊之意，
      乙○○並不包括在內等語在卷（偵卷第3-5 頁、第6-9 頁
      、第67-69 頁、第84-85 頁，本院卷第76頁），更難僅憑
      被告乙○○在資源回收場外等候一事，即認被告乙○○確
      有竊盜之意。雖被告丁○○曾於警詢中供稱：出售紅銅線
      得款之14,000元是由渠等均分云云。然被告丁○○及甲○○於檢察官偵查及本院審理時，則均供稱：甲○○和丁○○各分6,000 元，後來雖有拿2,000 元給乙○○加油，但
      這不是分贓等語在卷（偵卷第67 -69頁、第84-85 頁，本
      院卷第89頁反面），是被告丁○○於警詢中之供述是否與
      事實相符，已非無疑。本院衡諸本案發生於97年5 月間，
      相距被告丁○○為警查獲之98年4 月21日，已近1 年而有
      相當時日，是被告丁○○亦有忘卻相關實情之可能，自難
      逕以被告丁○○於警詢中之供述即認被告乙○○有為自己
      犯罪之意。從而，本案即無足夠事證證明被告乙○○與被
      告甲○○及丁○○就本案竊盜犯行有犯意聯絡或行為分擔
      ，自不應認被告三人有結夥三人竊盜之行。
（三）被告三人雖均辯稱：乙○○並不知甲○○及丁○○要進入
      資源回收場行竊云云。然查，被告三人同坐一台自用小客
      車時，並由被告乙○○駕駛，由被告甲○○在副駕駛座，
      被告丁○○在後座，業據證人甲○○證述在卷（本院卷第
      87頁），衡以自用小客車內空間不大，彼此對話自能聽聞
      ，是在被告甲○○與丁○○談論進入李錦資源回收場行竊
      之時，被告乙○○要已獲悉此事。另被告甲○○及丁○○
      下車入內行竊地點，係在資源回收場大門旁約4 、5 公尺
      ，且被告甲○○及丁○○於下車後，即直接翻越車輛停放
      處旁之資源回收場圍牆等事實，亦經被告甲○○及丁○○
      證述在卷（本院卷第82頁反面、第84頁、第85頁、第85頁
      反面），足見被告乙○○要有目睹被告甲○○及丁○○有
      先後翻牆進入資源回收場之過程。參之上情，以一般人生
      活經驗，均應可知被告甲○○及丁○○要有進入資源回收
      場行竊之意，並可知通常自資源回收場內竊取之物品有相
      當之重量，顯須以車輛載運始能完成被告甲○○及丁○○
      預定之竊盜行為。甚且，被告甲○○至遲於97年5 月21日
      凌晨2 時3 分許，即已進入李錦資源回收場內行竊，被告
      丁○○至遲於同日凌晨2 時15分許，亦入內行竊，而由被
      告甲○○及丁○○持續竊取電線至同日凌晨2 時50分許等
      事實，業據被告甲○○及丁○○供述在卷（本院卷第82頁
      反面、第86頁反面），且有監視器翻拍照片附卷可稽（偵
      卷第19-24 頁），足見被告甲○○及丁○○在李錦資源回
      收場之行竊時間，至少長達45分鐘有餘。是在正值深夜之
      際，若非入內行竊，被告甲○○及丁○○豈有無端翻牆進
      入資源回收場之理，益徵被告乙○○確應知悉被告甲○○
      及丁○○有進入李錦資源回收場行竊之意。從而，被告乙○○既已明知被告甲○○及丁○○有進入資源回收場行竊
      之謀議，並可知若不由其駕駛自用小客車載運被告甲○○
      及丁○○竊得之物品，被告甲○○及丁○○即無法完成預
      定之竊取行為，卻仍執意駕車載運被告甲○○及丁○○前
      至李錦資源回收場旁，並在外等候被告甲○○及丁○○而
      協助將竊得之物品載離現場，復協助載運竊得物品出售換
      取金錢，堪認被告乙○○確有幫助被告甲○○及丁○○完
      成竊盜行為之意，並已幫助他人遂行竊盜犯行無疑。
二、刑法關於正犯、幫助犯（從犯）之區別，係以其主觀之犯意
    及客觀之犯行為標準，凡以自己犯罪之意思而參與犯罪，無
    論其所參與者是否係犯罪構成要件之行為，皆為正犯。以幫
    助他人犯罪之意思而參與犯罪，其所參與者，苟係犯罪構成
    要件之行為，亦為正犯。以幫助他人犯罪之意思而參與犯罪
    ，所參與者又為犯罪構成要件以外之行為，則為幫助犯（從
    犯）。查被告甲○○及丁○○以翻越牆垣之方式，進入無人
    居住之資源回收場徒手行竊得手，核其所為，係犯刑法第32
    1 條第1 項第2 款之逾越牆垣竊盜罪，公訴人認被告甲○○
    及丁○○就本案犯行另有同條項第3 款之結夥三人以上而犯
    之加重條件，尚不足採，業如前述，不予贅論。被告甲○○
    與丁○○就本案犯行，有犯意聯絡及行為之分擔，應依刑法
    第28條之規定，論以共同正犯。次查，被告乙○○明知被告
    甲○○及丁○○係欲共同進入李錦資源回收場行竊，卻仍基
    於為他人犯罪之意，以構成要件以外之行為協助他人完成預
    定之竊盜犯行，核其所為，係犯刑法第30條第1 項、第321
    條第1 項第2 款之幫助他人共同逾越牆垣竊盜罪，爰依刑法
    第30條第2 項之規定，減輕其刑。又刑事訴訟法第300 條所
    謂變更法條，係指罪名之變更。本案檢察官係以刑法第321
    條第1 項加重竊盜罪正犯起訴被告乙○○，本院審理結果認
    為係幫助犯，其罪名同為「加重竊盜」，僅行為態樣有正、
    從之分，即無庸引用刑事訴訟法第300 條變更檢察官起訴之
    法條。此與最高法院30年上字第1574號判例：檢察官以教唆
    犯起訴，而法院認為正犯或從犯者，即應變更檢察官所引適
    用法條之情形，尚屬有別，併此敘明（最高法院95年度台上
    字第67 67 號判決可資參照）。被告甲○○及丁○○分別有
    如事實欄所述之前科，有臺灣高等法院被告前案紀錄表、全
    國刑案資料查註表附卷可稽，其於受徒刑之執行完畢後，五
    年內故意再犯有期徒刑以上之本罪，均為累犯，應依刑法第
    47條第1 項之規定，分別加重其刑。爰審酌被告甲○○及丁○○正值壯年，卻不循合法途徑獲取財物，任意竊取他人財
    物，破壞社會秩序，侵害他人權利，且犯後企圖為被告乙○○脫罪；被告乙○○明知不得幫助他人竊盜，卻仍執意為之
    ，助長犯罪，且事後飾詞否認，未能確實悔改，行為均有不
    當，惟念及被告甲○○及丁○○犯後坦承己身犯行，被告乙○○係因其兄要求而犯本案，事後均有供述部分事實由本院
    審酌，尚非全然無悔意，並參酌被告三人之犯罪動機、目的
    、手段、分工情形、所生之危害及所得利益等一切情狀，分
    別酌情量處如主文所示之刑，以示懲儆。
據上論斷，應依刑事訴訟法第284 條之1 、第299 條第1 項前段
，刑法第28條、第321 條第1 項第2 款、第47條第1 項、第30條
第1 項、第2 項，第41條第1 項前段，判決如主文。
本案經檢察官孫沛琦到庭執行職務。
中    華    民    國    98    年    8     月    24    日
                  刑事第七庭  法  官  林勇如
上正本證明與原本無異。
如不服本判決應於收受送達後10日內向本院提出上訴書狀，並應
敘述具體理由；其未敘述上訴理由者，應於上訴期間屆滿後20日
內向本院補提理由書（均須按他造當事人之人數附繕本）「切勿
逕送上級法院」。告訴人或被害人如對於本判決不服者，應具備
理由請求檢察官上訴，其上訴期間之計算係以檢察官收受判決正
本之日期為準。
                              書記官  葉潔如
中    華    民    國    98    年    8     月    24    日
附錄本案論罪科刑法條：
中華民國刑法第321 條
（加重竊盜罪）
犯竊盜罪而有左列情形之一者，處六月以上、五年以下有期徒刑
：
一、於夜間侵入住宅或有人居住之建築物、船艦或隱匿其內而犯
    之者。
二、毀越門扇、牆垣或其他安全設備而犯之者。
三、攜帶兇器而犯之者。
四、結夥三人以上而犯之者。
五、乘火災、水災或其他災害之際而犯之者。
六、在車站或埠頭而犯之者。
前項之未遂犯罰之。


司法院資訊處製作；財團法人民間司法改革基金會備份。
